最高法院民事裁定　　　　　　　　　111年度台簡抗字第111號
抗　告　人　陳柏安
代　理　人　蔡政穎律師
上列抗告人因與鄭有富間請求確認本票債權不存在事件，對於中
華民國111年3月25日臺灣橋頭地方法院裁定（110 年度簡上字第
19號），提起抗告，本院裁定如下：
    主  文
原裁定廢棄。
    理  由
按對於簡易訴訟程序之第二審判決，其上訴利益逾民事訴訟法第
466 條所定之額數者，當事人僅得以其適用法規顯有錯誤為理由
，逕向最高法院提起上訴或抗告，惟須以該訴訟事件所涉及之法
律見解具有原則上之重要性，經原裁判法院許可者為限。此觀民
事訴訟法第436條之2第1項、第436條之3第1項及第2 項規定自明
。本件簡易訴訟事件，抗告人以相對人鄭有富持有伊所簽發如原
第二審判決附表（下稱附表）所示11張本票（下稱系爭本票），
分別向臺灣高雄地方法院聲請105年度司票字第608號、第1195號
本票准予強制執行裁定獲准，惟未於6 個月內起訴或聲請強制執
行，其時效視為不中斷，系爭本票均已罹於請求權時效，爰請求
確認相對人對伊之系爭本票付款請求權不存在。原第二審法院以
抗告人於民國107年3、4 月間向相對人委託前來催討債務之證人
陳重吉承認債務，使附表編號1、2、4、6、9、10、11 所示本票
發生時效中斷之效力，並於108年8月至109年1月間4 次還款共新
臺幣（下同）16萬元，係以契約承認其債務，使附表編號3、5、
7、8所示本票債權請求權發生拋棄時效利益之效果等詞，維持第
一審所為抗告人敗訴之判決，駁回其上訴。抗告人則以伊未與陳
重吉協商債務，無以契約承認票款債務，且請求權時效消滅後之
給付，依民法第144條第2項規定僅不得請求返還而已，非承認相
對人之本票付款請求權存在，原第二審判決認定伊有於107年3、
4月間有承認債務、拋棄時效利益，又未詳查伊究竟為民法第129
條第1項第2款之承認或同法第144條第2項後段之以契約承認債務
，逕以伊一個承認行為，分別割裂適用不同之法律條文，其適用
法規顯有錯誤。又原第二審判決既認伊曾清償16萬元，乃未適用
民法第321條、第322條規定定其抵充之順序，暨依同法第309 條
認定於清償範圍內是否發生債務消滅之效力，適用法規亦顯有錯
誤等詞，向本院提起上訴。原法院雖以抗告人前開上訴意旨所指
，係屬認定事實取捨證據之當否，與適用法規顯屬無涉，亦無所
涉之法律見解具有原則之重要性而有進一步闡明之必要，爰以裁
定駁回其上訴。惟民法第129條第1項第2 款所稱之承認，係在時
效完成前，所為認識他方請求權存在之觀念表示，與同法第 144
條第2 項後段所謂以契約承認該債務，性質迥然有別。倘債務人
不知時效已完成，而以契約承認其債務者，依第144條第2項後段
所定，即不得請求返還已為之清償或拒絕履行該契約。又同法第
147 條僅就時效利益預先拋棄加以禁止，於時效完成後拋棄時效
之利益，則非法之所禁。債務人如知其債務已罹於時效，仍承認
其債務者，則為拋棄時效利益。原裁定謂抗告人於107年3至4 月
承認債務，及108年8月至109年1月間4 次還款，核屬以契約承認
債務，使附表編號3、5、7、8所示本票發生拋棄時效利益之效力
，其餘本票發生請求權中斷時效之效力，惟未說明抗告人是否明
知其債務已罹於時效而依契約承認其債務，則何以得認其有拋棄
時效利益之意思表示，又抗告人究係如何承認而得發生時效中斷
及拋棄時效利益之效果？此關乎民法第129條第1項第2款、第144
條第2 項後段等規定之適用，自具有原則上之重要性。原法院不
予許可抗告人之上訴，以裁定予以駁回，尚有未合，抗告意旨指
摘原裁定違背法令，聲明廢棄，非無理由。
據上論結，本件抗告為有理由，依民事訴訟法第436條之2第2 項
、第492條，裁定如主文。
中    華    民    國   111    年    7     月    27    日
                      最高法院民事第八庭
                          審判長法官  陳  玉  完  
                                法官  周  舒  雁  
                                法官  陳  麗  玲  
                                法官  黃  書  苑  
                                法官  謝  說  容  
本件正本證明與原本無異
                                      書  記  官 
中    華    民    國   111    年    8     月    16    日